最高法院刑事判決　　　　　　　一○○年度台上字第四八五號
上　訴　人　許福
上列上訴人因違反毒品危害防制條例等罪案件，不服台灣高等法
院高雄分院中華民國九十八年九月二十一日第二審判決（九十八
年度上訴字第六二一號，起訴案號：台灣屏東地方法院檢察署九
十七年度偵字第八○七三號），提起上訴，本院判決如下：
    主  文
原判決關於販賣第三級毒品（即原判決附表一所示六罪）部分撤
銷，發回台灣高等法院高雄分院。
其他上訴駁回。
    理  由
一、發回部分
本件原判決維持第一審關於論處上訴人許福販賣第三級毒品罪
刑部分之判決（原判決附表一所示六罪），駁回此部分在第二審
之上訴。固非無見。惟查：(一)通訊保障及監察法為保障人民秘密
通訊自由及維護社會秩序，於該法第五、六條規定通訊監察書之
申請及核發等事項；違反上開規定進行監聽行為情節重大者，所
取得之內容或所衍生之證據，於司法偵查、審判或其他程序中，
均不得採為證據。原判決論處上訴人販賣第三級毒品罪刑，係依
憑上訴人分別與孔亞特、陳章億等人間之通信監察譯文作為認定
犯罪事實之證據之一（原判決第四頁）。然依卷附台灣台中地方
法院九十七年度聲監字第五○○號、同年度聲監續字第二六○號
通訊監察書所載（偵查卷第六七、七○頁），該二次監察對象僅
記載「小陳等計二人」或「小陳」一人而已，其監察案由及涉嫌
觸犯之法條亦均記載違反槍砲彈藥刀械管制條例第七條第一項之
罪。上訴人既非通訊監察之對象，該通訊監察書與上訴人涉嫌販
賣毒品犯行有何直接之關聯，上開通訊監察書是否係依法定程序
申請及核發，即有疑竇。原審未依職權調查，詳加說明，遽採為
論罪之證據，自有調查未盡及理由不備之違誤。(二)原判決認定上
訴人先後於原判決附表一編號２所示即民國九十七年六月三十日
晚上，在屏東市○○路「獵人ＰＵＢ」販賣Ｋ他命一包予孔亞特
，及編號３所示即同年七月一日凌晨，在同上地點販賣Ｋ他命一
包予孔亞特等情。然依證人孔亞特於偵查中所證：九十七年六月
三十日晚上十點五十四分及翌日（即七月一日）凌晨零時二十六
分及三十七分間，曾向上訴人拿Ｋ他命二次等語（偵查卷第四六
頁）。如果無訛，上訴人就原判決附表一編號２、３之販賣第三
級毒品犯行，其販賣對象均為孔亞特，犯罪地點相同，犯罪時間
亦非常密接。該二次行為依社會通念觀之，在時間差距上，能否
強行分開？是否出於單一之目的？於刑法評價上，是否各具獨立
性，並皆可獨立成罪，亦有再深入探討之必要。原判決未詳加說
明，逕以數罪併罰，併有判決理由欠備之疏漏。(三)上訴人行為後
，毒品危害防制條例第十七條業於九十八年五月二十日修正公布
，修正後該條第二項規定：「犯第四條至第八條之罪於偵查及審
判中均自白者，減輕其刑。」原審以其於同年九月二十一日裁判
時，該條例尚未生效，而未依上開規定予以減輕其刑。見解縱使
無誤，然本件經原審裁判，並將卷宗送交本院後，上開修正條文
已發生效力，於此情形，依刑事訴訟法第三百八十一條規定，仍
得為上訴理由，且為本院得依職權調查之事項，原判決未及適用
該規定減輕其刑，仍構成撤銷之理由。以上或為上訴意旨所指摘
，或係本院得依職權調查之事項，應認原判決關於販賣第三級毒
品（即原判決附表一所示六罪）部分有發回更審之原因。又上訴
人於偵審中均已供稱其Ｋ他命係來自於陳國榮、李國忠等人，經
原審向台灣屏東地方法院檢察署函詢結果，檢警機關雖未查獲陳
國榮販賣毒品犯行，然李國忠部分仍在偵辦中，茲因此部分偵辦
情形，對於上訴人所為是否適用毒品危害防制條例第十七條第一
項減免其刑之規定，至有關係，案經發回，併希注意及之。
二、駁回部分
刑事訴訟法第三百七十六條所列各罪之案件，經第二審判決者，
不得上訴於第三審法院。本件上訴人轉讓第三級毒品部分（原判
決附表二所示二罪），原審係依毒品危害防制條例第八條第三項
論處罪刑，核屬刑事訴訟法第三百七十六條第一款之案件。依上
開說明，既經第二審判決，自不得上訴於第三審法院，上訴人猶
提起上訴，顯為法所不許，應予駁回。
據上論結，應依刑事訴訟法第三百九十五條前段，第三百九十七
條、第四百零一條，判決如主文。
中    華    民    國  一○○  年    一    月  二十七  日
                      最高法院刑事第八庭
                          審判長法官  花  滿  堂  
                                法官  黃  正  興  
                                法官  洪  昌  宏  
                                法官  徐  昌  錦  
                                法官  王  聰  明  
本件正本證明與原本無異
                                      書  記  官  
中    華    民    國  一○○  年    一    月  三十一  日
                                                    ｍ